【裁判字號】    90,訴,2379
【裁判日期】    920918
【裁判案由】    損害賠償
【裁判全文】
臺灣桃園地方法院民事判決  九十年度訴字第二三七九號
    原      告  太平產物保險股份有限公司
    法定代理人  丙○○
    訴訟代理人  林昇格律師
    複  代理人  甲○○  住臺北.
    被      告  永儲股份有限公司
                        設桃園.
    法定代理人  乙○○  住同右.
    訴訟代理人  毛仁全律師
                許明桐律師
右當事人間請求損害賠償事件，本院於民國九十二年九月四日辯論終結，判決如左：
    主    文
被告應給付原告新臺幣壹佰陸拾壹萬柒仟柒佰柒拾元，及自民國九十年十二月二十九
日起至清償日止，按週年利率百分之五計算之利息。
訴訟費用由被告負擔。
本判決於原告以新臺幣伍拾肆萬元供擔保後，得假執行，但被告如於執行標的物拍定
、變賣前以新臺幣壹佰陸拾壹萬柒仟柒佰柒拾元為原告預供擔保，得免為假執行。
    事    實
甲、原告方面：
一、聲明：除假執行供擔保之金額外，餘如主文所示。
二、陳述：
（一）訴外人創宏科技股份有限公司（下稱創宏科技公司）自香港進口電子零件ＳＤ
      ＲＡＭ一批（下稱系爭貨物，六四Ｍ之ＳＤＲＡＭ有三千四百件，一二八Ｍ之
      ＳＤＲＡＭ有九百件），分裝於五箱內（箱號一：一千件；箱號二：一千件；
      箱號三：九百件；箱號四：一千件；箱號五，四百件），並委由訴外人ＦＬＹ
      ＩＮＧ  ＴＲＡＮＳＰＯＲＴＡＴＩＯＮ  ＬＴＤ．公司以泰航ＴＧ六三○班
      機運送來台，並簽發第ＦＡＦ─○六六七一五號清潔提單（下稱主提單）。系
      爭貨物於民國八十九年七月六日運抵臺灣，嗣貨主創宏科技公司前往被告處領
      貨時，初步發現上開貨物中二箱有異常情形，並發現箱號一及箱號三有封口重
      封情事，經清點後箱號一及箱號三之貨物分別短少三百件與二百件，而於八十
      九年七月七日由被告出具放行異常報告表為憑。
（二）系爭貨物抵達台灣後，係運送至被告所屬之倉庫保管，被告是對外收取報酬之
      倉庫營業人，對於進倉儲存之系爭貨物，自應妥為保管，並負善良管理人之注
      意義務，系爭貨物進倉前並無短少，卻於出倉時發現有短少五百件之情事，依
      航空貨運站倉儲貨物管理規則第四條規定：「航空貨運站對進倉儲存之貨物，
      自點收進倉時起至點交出倉時止，負保管責任」，及海關管理進出口貨棧辦法
      第四條亦規定：「貨棧之設置，須為堅固之建築，且具有防盜、防火、防水、
      通風、照明及其他確保存貨安全與便利海關管理與驗貨之設備」，均係為保護
      貨物所有人權益而設，應屬民法第一百八十四條第二項所稱之法律，如有違反
      ，亦應推定其有過失。又縱認被告與泰國國際航空公司交接時有封口重封之情
      事，亦不表示當時系爭貨物已有短少，倘被告未能就短少之發生證明無過失者
      ，其自應就此損害負侵權行為損害賠償責任。
（三）原告為系爭貨物之保險人，於本件事故發生後，業依保險契約理賠貨主創宏科
      技公司新臺幣（下同）一百六十一萬七千七百七十元，並受讓被保險人創宏科
      技公司就系爭貨物之一切損害賠償請求權，原告除發函通知被告外，並以起訴
      狀繕本再次為債權讓與之通知，故原告自得依保險法第五十三條及民法債權讓
      與之規定，向被告請求賠償。
（四）系爭貨物抵達中正機場後即進入被告所屬之倉儲，而系爭貨物於進倉時並無接
      收異常報告，足認系爭貨物於交付被告保管時尚未遺失，依貨物管理規則第九
      條第一款規定：「進倉貨物依左列程序辦理：一、進口及轉口貨物之進倉，應
      由運送人於貨物運達航空貨運站點收趨後，檢附艙單及航空貨運站核對『點收
      』進倉。」同規則第二十一條規定：「貨物進倉、出倉或交驗，遇有包裝破損
      或貨物短少、溢量、超重等異常情況時，航空貨運站應作異常報告由左列人員
      會同簽證之：一、貨物進倉或出倉時，由海關及貨主或運送人簽證」。而被告
      明知應就系爭貨物之狀況詳為檢視無誤後才為交接，如有異常須要求交貨之前
      手開立書面證明，以釐清責任歸屬，足見被告於系爭貨物進倉時應已進行點交
      ，倘有異常情事存在，被告即會要求航空運送人開立書面證明。惟依上開主提
      單所記載之系爭貨物，於進倉時並無任何接收之異常報告，故系爭貨物於進倉
      時並無任何異狀，應堪認定，而系爭貨物於貨主前來提領時，經被告與貨主當
      場清點後，發現有貨物短少之情形。故系爭貨物之短少確係於放行出倉之前，
      進倉之後所發生，被告顯有疏於注意存儲貨物之保管及安全，即應推定其有過
      失，應負損害賠償之責。
（五）被告雖辯稱倉庫內並無任何此類紙箱打包帶之機器足供重新打包，且重封之膠
      帶與原封之膠帶相同，亦堪證明該重封絕非係在被告倉庫中發生。惟縱然被告
      所屬之倉庫內，並無任何此類紙箱包裝打包帶之機器，亦不能作為被告公司免
      責之事由。蓋因系爭貨物之短少係發生於其保管期間，被告即應負責；至於開
      箱後，是在被告公司倉庫或他處重新打包，則非所問。另公證報告亦提及，重
      封之膠帶顏色與原有包裝膠帶類似，但仍有些許不同，非如被告所指稱重封之
      膠帶與原封之膠帶相同，而被告聲請當庭實施勘驗系爭貨物淨重一節，因不同
      之磅秤會有不同誤差，若非以原包裝單所用之磅秤進行勘驗，則所勘驗之結果
      即無參考價值。又依包裝單關於系爭貨物重量之記載，倘如被告所辯於出口時
      已有短少，則所短少之重量應有十二點七八公斤，而不僅只有六公斤。
（六）被告辯稱放行異常報告表上記載：「如有異議提出索賠申請，請即通知本公司
      客服組共同勘驗此筆貨物並於十四日內提出公證報告，否則概不受理」等語係
      屬證據契約，惟時效期間，不得以法律行為加長或減短之，並不得預先拋棄時
      效之利益，民法第一百四十七條定有明文。本件原告係主張依侵權行為請求，
      依民法第一百九十七條規定，其消滅時效為兩年，被告欲以片面之記載，縮短
      為十四日，該項記載已有違強制規定，應屬無效。況原告代位之訴外人創宏科
      技公司，與被告間並無任何契約關係，則上開記載對原告亦不生效力。被告片
      面以印刷或戳印方式記載於事先印好之異常報告表上，以供大量使用於同類型
      之貨物放行出倉案件，並無任何法令規定可據，至多僅係被告單方之意思表示
      ，或預促貨主之注意，並無任何之拘束力。而貨主收受該紙異常報告表，僅係
      單純之沉默，尚與同意有別，自不構成任何之合意。且被告及貨主所委之報關
      行雙方既已當場清點完畢，被告竟仍於該異常報告表上印就「共同勘驗」等字
      樣，益證該項記載僅係被告片面所為，並非有貨主之同意。況空運貨物之毀損
      、滅失，涉及跨國之專業調查與相關文件審閱，實務上均參照保險公證人所出
      具之公證報告、甚至其他相關之測試紀錄、交易憑證，其過程須慎重而費時，
      如今被告片面要求貨主必須共同勘驗或限期提出公證報告、否則概不受理，不
      啻預先減輕或免除加害人之責任或加重被害人之責任，依民法第二百四十七條
      之一或類推適用該條之規定，該等條款自屬無效。
（七）系爭貨損短少共五百件，分別為箱號一之三百件與箱號三之二百件，依創宏科
      技公司與香港商ＡＬＳＯＮ  ＴＥＣＨＮＯＬＯＧＹ  ＬＴＤ間之商業發票與
      包裝單得知箱號一所短少之三百件，每一件之單價為美金六十八點五元，再加
      計百分之十，損害額為美金二萬二千六百零五元，箱號三所短少之二百件，每
      片美金一三六元，再加計百分之十，損害額為美金二萬九千九百二十元，依理
      賠時之匯率一比三十點八折合為新臺幣後，共計損失為一百六十一萬七千七百
      七十元，而被告對此損害賠償之金額亦不爭執，應視為自認，原告無庸另行舉
      證。
三、證據：提出第ＦＡＦ─○六六七一五號提單影本暨譯文各一份、被告出具之放行
    異常報告表影本一份、損害賠償收據影本暨譯文各一份、商業發票暨包裝單影本
    各一份、禾固公證有限公司出具之公證報告影本暨譯本一份、泰國國際航空公司
    簽發之主提單影本暨譯文各一份、進口報單影本一份為證。
乙、被告方面：
一、聲明：
（一）原告之訴及其假執行之聲請均駁回。
（二）如受不利之判決，願供擔保，請准宣告免為假執行。
二、陳述：
（一）原告係以侵權行為損害賠償請求權為求償依據，則不論依民法第一百八十四條
      第一項或第二項為請求基礎，均應先舉證證明被告有「因故意或過失，不法侵
      害他人之權利者」或「違反保護他人之法律，致生損害於他人者」始有被告應
      負責任或推定責任之適用，原告尚未舉證證明本件貨損確係在被告倉儲保管中
      所遺失，自不得向被告請求負損害賠償責任，且依航空貨運站倉儲貨物管理規
      則第四條但書規定包裝完整而內部貨物有短少或品質發生變化者，航空貨運站
      可不負保管責任，依被告開立之放行異常情形報告表上所載系爭貨物包裝紙箱
      之打包帶仍屬完整，故本件即有上揭規則但書之適用。復依中正國機場航空貨
      物集散站貨物交接區管理要點第八點規定，被告與航空公司對於進口貨物僅能
      就貨盤外觀作檢視點交，並不能拆貨清點。故系爭貨物提領之際包裝完整，若
      其於接收之際內裝貨物即有短少，實非被告公司得以查知，亦無從查知，則被
      告對於系爭貨物之短少，既無任何故意或過失責任，即無須賠償原告任何損失
      。況系爭貨物有封口重封之異常情事係於被告向泰國國際航空公司接收時即已
      存在，惟泰國國際航空公司認為系爭貨物打包帶完整並不屬於異常範圍，而未
      同意簽發接收異常報告表給被告。
（二）系爭貨物雖於貨主提領時，當場清點數量並記載於放行異常報告中，且事後核
      對數量確有短少，惟尚難因此而據以認定系爭貨物之短少，確係於放行出倉之
      前、進倉之後所發生。如系爭貨物於國外出賣人裝箱之際即有短少或運送過程
      中，進入被告倉儲之前即已發生短少事由，則非被告負責之範圍，況系爭貨物
      之主提單與泰國國際航空公司出具之分提單對於貨物之總重量確有六公斤之誤
      差，可知系爭貨物於進口之前有數量已有短少。而原告依包裝單上之記載所為
      換算系爭短少數量之總重量應為十二點七八公斤並不實在，蓋因包裝單上所載
      之重量是否即為內裝產品之淨重不能證明。而系爭貨物經承運之泰國國際航空
      公司秤重後，於其簽發之分提單上載明系爭貨物包含外包裝紙箱之總重量為一
      百零二公斤，則此六公斤之誤差應再加上全部外包裝紙箱之重量以為計算短少
      貨物之總重量。以系爭貨物五個外包裝紙箱之重量加上六公斤即與原告所主張
      短少貨物之總重量十二點七八公斤相接近或一致，益證本件系爭貨物之數量短
      少並非於被告倉儲期間所造成。原告對於系爭貨物數量短少之原因及何人所為
      、系爭貨物於何時何地發生短少及侵害行為與貨主創宏科技公司所受損害間之
      因果關係等情事均未能舉證證明，即不應恣意認定系爭貨物係於被告倉儲期間
      所造成。
（三）上開放行異常報告表係因訴外人創宏科技公司基於異常事實向被告要求開立，
      並經雙方人員確認，而上開放行異常情形報告表既載有「如有異議提出索賠申
      請，請即通知本公司客服組共同勘驗此筆貨物並於十四日內提出公證報告，否
      則概不受理。」等語，應可認為被告與貨主創宏科技公司就貨物索賠之立證方
      法有所約定，即所謂證據契約，惟訴外人創宏科技公司並未依證據契約履行，
      故其自不得再向被告請求賠償。
（四）按不爭執之事項並非即該當於訴訟法上之自認，又不爭執之事項會發生視同自
      認之效果者，僅限於當事人對於他造主張之事實，於言詞辯論期日時不爭執者
      為限，即僅以書狀表示不爭執並非即該當訴訟法上之自認。又原告於實際貨物
      損失金額之外，另加計百分之十之費用，並未於其書狀中載明請求之依據，亦
      無任何供被告參考之資料，被告即無自認原告此部分主張之可能，故對於原告
      嗣後提出所謂以發票價格加計百分之十部分之損害賠償金額之主張，被告仍有
      表示有所爭執，且損害賠償只應填補被害人實際損害，保險人代位被害人請求
      損害賠償時，依保險法第五十三條第一項規定，如其損害額超過或等於保險人
      已給付之賠償金額，故得就其賠償之範圍，代位請求賠償，如其損害額小於保
      險人已給付之賠償金額，則保險人所得代位請求者，應以該損害額為限。本件
      原告既係以保險人代位被保險人而基於侵權行為請求損害賠償，自不得於實際
      貨物損失之外另為請求，故原告以發票價格加計百分之十部分之損害賠償金額
      主張並無所據。
（五）依原告所提之公證報告損失原因記載：「從所發現事況判斷，認為不見的ＳＤ
      ＲＡＭ模組應該在航空運送途中或是從飛機運往中正機場航空貨運站期間被偷
      走。然而，確實時間及地方未詳。」顯已判斷系爭貨物之短少並非在被告倉儲
      期間所發生，故系爭貨物短少發生之時間及地點仍屬未能確定，另依該公證報
      告所載，重封之膠帶與原封之膠帶相同，益證封口重封之情事並非在被告倉儲
      中所發生，則原告逕認被告為侵權行為人並應負損害賠償責任，於法未合。
三、證據：提出開立上開放行異常情形報告表時當場拍攝之系爭貨物照片彩色影本一
    張、被告函覆原告索賠案說明函文暨原告向被告請求賠償函文影本各一份、航空
    貨運站倉儲貨物管理規則部分條文影本一份、中正國際機場航空貨物集散站貨物
    交接區管理要點影本一份為證，並請求訊問證人陳錦文、徐龍生、王正標及聲請
    就系爭貨物進行勘驗。
    理    由
一、本件原告起訴主張：訴外人創宏科技公司自香港進口ＳＤＲＡＭ一批（下稱系爭
    貨物，六四Ｍ之ＳＤＲＡＭ有三千四百件，一二八Ｍ之ＳＤＲＡＭ有九百件），
    分裝於五箱內，而系爭貨物委由訴外人ＦＬＹＩＮＧ  ＴＲＡＮＳＰＯＲＴＡＴ
    ＩＯＮ  ＬＴＤ．公司以泰航ＴＧ六三○班機運送來台，並簽發第ＦＡＦ─○六
    六七一五號主提單。系爭貨物運抵臺灣後即送至被告倉儲保管，嗣訴外人創宏科
    技公司前往被告處領貨時，發現系爭貨物中二箱有異常情形，經清點後發現系爭
    貨物短少五百件，而航空貨運站倉儲貨運管理規則及海關管理進出口貨棧辦法之
    規定，均屬民法第一百八十四條第二項所稱之法律，因被告違反上揭規定，自應
    推定其有過失。原告為系爭貨物之保險人，於本件事故發生後，業依保險契約理
    賠貨主創宏科技公司一百六十一萬七千七百七十元，並受讓被保險人創宏科技公
    司就系爭貨物之一切損害賠償請求權，爰依保險法第五十三條及民法債權讓與之
    規定，請求被告賠償原告一百六十一萬七千七百七十元及法定遲延利息等情。被
    告則以：原告係依據侵權行為之法律關係向被告求償，則原告應先舉證證明系爭
    貨物短少之情事係在被告倉儲保管期間發生，而被告向泰國國際航空公司接收系
    爭貨物時，系爭貨物之紙箱包裝已有封口重封之異常現象，惟該包裝外之打包帶
    仍屬完整，復依中正國際機場航空貨物集散站貨物交接區管理要點第八點，被告
    僅能就貨盤外觀檢視點交，並不能拆貨清點。另原告提出之第ＦＡＦ─○六六七
    一五號主提單與泰國國際航空公司簽發之分提單關於系爭貨物之總重量記載有六
    公斤之誤差，可知系爭貨物於進口之前有數量已有短少。另被告與訴外人即貨主
    創宏科技公司已就系爭貨物索賠之立證方法有所約定，惟訴外人創宏科技公司並
    未依約履行，訴外人創宏科技公司及原告均不得再向被告求償。又原告係以保險
    人代位訴外人創宏科技公司依侵權行為之法律關係向被告請求損害賠償，應不得
    於系爭貨物實際損失之外另為請求，故原告主張以商業發票價格加計百分之十部
    分之損害賠償金額並無所據等語，資為抗辯。
二、原告主張訴外人創宏科技公司自香港進口ＳＤＲＡＭ一批，運抵臺灣後即存放於
    被告經營之倉儲中，嗣訴外人創宏科技公司前往被告倉儲提領時，發現紙箱有封
    口重封之情事，被告遂於八十九年七月七日開立放行異常報告表，記載：紙箱包
    裝打包帶完整，封口重封二件。一號封口重封清點為七百ＰＣＳ。三號封口重封
    清點為七百ＰＣＳ等字樣，而原告為系爭貨物之保險人，經委請禾固公證有限公
    司調查後，認為系爭貨物中有兩個箱子內的部分貨物被竊不見，原告乃依約賠償
    訴外人創宏科技公司一百六十一萬七千七百七十元，並自訴外人創宏科技公司受
    讓損害賠償請求權之事實，業據其提出被告出具之放行異常報告表、公證報告、
    理賠收據為證，並為被告所不爭執，是原告此部分主張堪信屬實。惟被告仍執前
    詞置辯。茲本件所應審究者為（一）系爭貨物是否於進入被告倉儲前即有短少之
    情事。（二）被告是否應對系爭貨物之短少負損害賠償責任。（三）損害賠償之
    金額應如何計算。（四）被告與訴外人創宏科技公司就貨物索賠之立證方法有無
    成立證據契約。
三、被告抗辯系爭貨物於進入其倉儲前即有短少一節，並無法舉證證明，故此部分抗
    辯不足採信：
（一）原告主張系爭貨物短少五百件係在被告倉儲保管期間所遺失或被竊等語，並以
      被告出具之放行異常報告表為憑，被告則以主提單與泰國國際航空公司簽發之
      分提單關於系爭貨物之總重量記載有六公斤之誤差，可見系爭貨物於進倉前即
      有短少云云。經查，依原告所提出之包裝單上記載，六四Ｍ之ＳＤＲＡＭ二千
      件之總重量為四十六公斤，平均每一片之重量為零點零二三公斤，另一二八Ｍ
      之ＳＤＲＡＭ九百件之總重量為二十六點五公斤，平均每一片之重量為零點零
      二九四公斤，復依上開放行異常報告表之內容得知系爭貨物中六四Ｍ之ＳＤＲ
      ＡＭ短少三百片，而一二八Ｍ之ＳＤＲＡＭ則短少二百片，經計算結果短少貨
      物之重量合計應有十二點七八公斤（〔0. 023x300〕＋〔0.0294x200〕=12.78
      ），然主提單與分提單上所相差之數量僅有六公斤，與上開短少貨物之重量尚
      有六點七八公斤之差距，則系爭貨物如於出口時已有短少，當不致有一倍以上
      之差距，雖然磅秤與重量單位係屬世界公認之規格與定制，然主提單與分提單
      上關於系爭貨物之總重量會有差別，應係不同地點之不同磅秤差異性所致，與
      所謂之規格與定制並無關係，而泰國國際航空公司於處理每件貨物時，亦不可
      能就其所使用之磅秤與託運人之磅秤為統一之校正，則其所運送之貨物重量與
      託運人所載之重量會有誤差自所難免，從而系爭貨物是否於泰國國際航空公司
      接收時即有短少之情事並非以主提單與分提單上關於系爭貨物重量之記載為唯
      一判斷之依據，故被告抗辯因主提單與分提單有六公斤之差距，即謂系爭貨物
      短少部分非在被告保管中所遺失尚嫌速斷。
（二）被告抗辯依中正國際機場航空貨物集散站貨物交接區管理要點（下稱貨物交接
      區管理要點）第八點所載，被告於接收時僅得就系爭貨物外觀清點，並無從得
      知系爭貨物有無短少之情事，復依原告提出之公證報告之內容可知系爭貨物於
      進入被告倉儲前即有短少等語。經查，貨物交接區管理要點所指之交接區，係
      位於中正機場管制區內，由海關控管的交接區域（下稱海關交接區），依該要
      點第一條明白表示係為安全、有序「進出機場管制區」規定，以及第六、七、
      九、十條之車輛進出交接區應佩掛通行證以維機場整體之安全等規定，該海關
      加封站僅有倉儲公司員工、航空公司、及海關人員、航空警察局人員等相關作
      業人員可以進入。又依同要點第八條規定：「集散站貨物除因盤櫃傾倒或其他
      必要的整理外，不得於交接區內從事裝拆盤櫃作業」，是系爭貨物由泰國國際
      航空公司運送至機場後，在機場內之交接區內，被告固不得從事裝拆盤櫃作業
      。然系爭貨物之盤櫃進入被告倉庫後，被告拆盤櫃時發現有問題時，理應會開
      立接收異常報告表，同時由海關驗貨人員及貨主會同清點及開箱，倘如被告所
      抗辯於接收時系爭貨物之紙箱包裝有封口重封之異常現象，被告則應於系爭貨
      物抵達其倉儲時會同相關人員進行清點，以釐清損害賠償之責任歸屬，惟被告
      並未依此程序為之，況紙箱包裝有封口重封之原因有數端，故貨物包裝之紙箱
      有封口重封現象並不當然得以推定系爭貨物於被告接收前已有短少，又原告所
      提出被告不爭執真正之公證報告內容雖記載：「損失原因：從所發現事況判斷
      ，認為不見的ＳＤＲＡＭ模組應該在航空運送途中或是從飛機運往中正機場航
      空貨運站期間被偷走。然而，確實時間及地方未詳。」惟該公證報告僅係推測
      之詞，而系爭貨物於提領出倉時有短少五百件之事實，為兩造所不爭執，被告
      復未能就系爭短少之貨物係於航空運送途中或從飛機運往中正機場航空貨運站
      期間被偷走一節提出反證證明，自難認系爭貨物於進入被告倉儲前已有遭竊之
      情形，從而被告抗辯系爭貨物在進入其倉儲前已有失竊，自不足採。
四、被告之保管行為違反保護他人之法律，致生損害於他人，依民法第一百八十四條
    第二項規定應負賠償之責：
（一）原告主張被告之保管行為已違反航空貨運站倉儲貨物管理規則第四條、第九條
      第一款、第二十一條及海關管理進出口貨棧辦法第四條第一項之規定，而上揭
      規範係為保護貨物所有人而設，故屬民法第一百八十四條第二項所稱保護他人
      之法律，應推定被告之保管行為有過失，應負賠償責任等語，惟被告則抗辯系
      爭貨物於入倉前打包帶尚屬完整，符合上開貨物管理規則第四條但書第一款之
      情形，其可不負保管責任云云。經查，，依八十六年十一月七日修正發布之海
      關管理進出口貨棧辦法第四條第一項前段規定「貨棧之設置，須為堅固之建築
      ，且具有防盜、防火、防水、通風、照明及其他確保存貨安全與便利海關管理
      與驗貨之設備。」，是被告之倉儲須具有防盜以確保存貨安全，而系爭貨物係
      在被告保管期間遺失等情，已如前述，則被告未依前揭規定盡保管之義務，致
      系爭貨物部分失竊，使訴外人創宏科技公司受有損害等情，應堪認定。又上開
      貨物管理規則第四條但書第一款之規定為，包裝完整而內部貨物有短少或品質
      發生變化者，航空貨運站可不負保管責任，係指從貨物之包裝外觀並無發現任
      何異常，換句話說，於託運人裝貨後即未有再次開箱之跡象，而本件系爭貨物
      短少部分的紙箱打包帶雖仍屬完整，然已有封口重封之現象，此有被告提出系
      爭貨物之照片為證，復為兩造所不爭執，則本件與上開貨物管理規則第四條但
      書第一款所述之情節並不符，被告以此主張免除保管責任，即無所據。
（二）按「因故意或過失，不法侵害他人之權利者，負損害賠償責任。故意以背於善
      良風俗之方法，加損害於他人者亦同。違反保護他人之法律，致生損害於他人
      者，負損害賠償責任。但能證明其行為無過失者，不在此限。」民法第一百八
      十四條第一、二項定有明文。又民法第一百八十四條第二項規定之所謂法律，
      係指一切以保護他人為目的之法律規範而言，海關管理進出口貨棧辦法係為保
      護貨物所有人之權益而制定之法規，應屬上開條項所謂之法律（最高法院八十
      三年度臺再字第一三四號判決意旨參照）。被告違反前揭海關管理進出口貨棧
      辦法第四條第一項規定，未依前揭規定盡保管之義務，自屬違反保護他人之法
      律，應負賠償責任，且被告復未能舉證其無過失，其使訴外人創宏科技公司受
      有損害，依前揭規定，被告自應負侵權行為損害賠償之責。
（三）按被保險人因保險人應負保險責任之損失發生，而對於第三人有損失賠償請求
      權者，保險人得於給付賠償金額後，代位行使被保險人對於第三人之請求權；
      但其所請求之數額，以不逾賠償金額為限，保險法第五十三條第一項定有明文
      。次按保險法第五十三條第一項規定之保險人代位權，其行使之對象，不以侵
      權行為之第三人為限，苟被保險人因保險人應負保險責任之損失發生，而對於
      第三人有損失賠償請求權者，保險人即得於給付賠償金額後，代位行使被保險
      人對於第三人之請求權（最高法院七十六年度臺上字第一四九三號判例意旨參
      照）。查因系爭貨物發生損害，原告已依其與訴外人創宏科技公司間之保險契
      約，賠償訴外人創宏科技公司一百六十一萬七千七百七十元之事實，為兩造所
      不爭執，並有原告所提出被告不爭執之損害賠償收據為證，則原告依前揭保險
      代位及與訴外人創宏科技公司間之債權讓與契約，請求被告賠償，自屬有據。
五、原告得向被告請求賠償一百六十一萬七千七百七十元，其計算方式下：
    系爭貨損短少共五百件，分別為箱號一之三百件與箱號三之二百件，依原告提出
    之商業發票與包裝單得知箱號一所短少之三百件，每一件之單價為美金六十八點
    五元，損害額為美金二萬五百五十元，箱號三所短少之二百件，每片美金一三六
    元，損害額為美金二萬七千二百元，合計系爭貨物出口時之成本價值為美金四萬
    七千七百五十元，又依現代國際貿易社會之一般常情，於貨物進口時，於目的地
    之價值，通常包括：成本、保險、運費、關稅、管理費用及合理利潤等因素，故
    原告以商業發票價格加計百分之十計算本件損害賠償之金額尚屬合理，從而因系
    爭貨物短少，原告所受之損失為美金五萬二千五百二十五元，依原告理賠與訴外
    人創宏科技公司時之匯率一比三十點八計算，折合為新臺幣一百六十一萬七千七
    百七十元。
六、被告出具之上開放行異常報告表上記載：「如有異議提出索賠申請，請即通知本
    公司客服組共同勘驗此筆貨物並於十四日內提出公證報告，否則概不受理。」並
    非屬證據契約：
    按當事人間以合意就特定訴訟標的所為關於如何確定事實，或以何種方法確定事
    實之證據方法，謂之證據契約。例如約定：關於一定事實，須提出一定之證據，
    始有其證據價值；關於一定事實，不問是否符合真實，均須承認而不得爭執；火
    災、海難等一定損害發生之原因或損害額之算定，須以一定第三人之鑑定為準；
    關於非明文規定的舉證責任之變更等。凡契約內容於公益無妨害，且當事人原有
    自由處分之權限者，均應承認其為有效，最高法院八十八年度台上字第一一二二
    號判決固著有明文。惟上開放行異常報告表旨在表示系爭貨物有短少之情事，該
    異常報告表僅為單純之證據方法，尚非可認為訴外人創宏科技公司與被告有成立
    證據契約之合意，被告於上開放行異常報告表上記載「如有索賠申請，請即通知
    本公司客服組共同勘驗此筆貨物並於十四日內提出公證報告，否則概不受理。」
    等語，僅屬被告片面之意思表示，且督促訴外人創宏科技公司盡快行使其應有之
    權利，並無拘束訴外人創宏科技公司之效力，況原告於八十九年七月十日委請禾
    固公證有限公司調查系爭貨物短少之原因，該公司於同年八月二十四日始提出完
    整之公證報告，可知製作公證報告係耗時一個多月，訴外人創宏科技公司當無可
    能同意被告於十四日內提出公證報告，益證訴外人創宏科技公司簽收上開放行異
    常報告表僅在證明系爭貨物於出倉時有短少情事，並無與被告成立證據契約之合
    意，被告抗辯訴外人創宏科技公司因未依證據契約履行，訴外人創宏科技公司已
    喪失損害賠償請求權云云，並不足採。
七、綜上所述，原告主張被告違反前揭海關管理進出口貨棧辦法第四條第一項前段之
    保護他人之法規，致訴外人創宏科技公司之系爭貨物遭竊而受有損害，被告應負
    侵權行為損害賠償之責，其係系爭貨物之保險人，於依保險契約給付保險金予訴
    外人創宏科技公司後，自得本於保險代位之規定，及為訴外人創宏科技公司對被
    告之侵權行為損害賠償請求權之受讓人，請求被告賠償等情，為可採。被告抗辯
    為無理由。從而，原告本於保險法第五十三條第一項及侵權行為之法律關係，請
    求被告給付一百六十一萬七千七百七十元，及自起訴狀繕本送達被告之翌日即九
    十年十二月二十九日起至清償日止，按週年利率百分之五計算之利息，為有理由
    ，應予准許。
八、兩造分別陳明願供擔保請准宣告假執行或免為假執行，核均無不合，爰分別酌定
    相當擔保金額，予以准許。
九、本件事證已臻明確，兩造其餘主張及舉證，核與判決結果不生影響，爰不一一論
    述，併此敘明。
十、據上論結，原告之訴為有理由，依民事訴訟法第七十八條、第三百九十條第二項
    、第三百九十二條，判決如主文。
中      華      民      國    九十二    年      九      月     十八     日
                                臺灣桃園地方法院民事第一庭
~B審判長法  官  郭琇玲
~B      法  官  張天民
~B      法  官  林哲賢
右為正本係照原本作成
如對本判決上訴，須於判決送達後廿日內向本院提出上訴狀
中      華      民      國    九十二    年      九      月     十八     日
~B法院書記官  陳淑芬


司法院資訊處製作；財團法人民間司法改革基金會備份。
